【裁判字號】    98,台上,6223
【裁判日期】    981022
【裁判案由】    偽造文書
【裁判全文】
最高法院刑事判決            九十八年度台上字第六二二三號
上  訴  人  甲○○
選任辯護人  柯士斌律師
上列上訴人因偽造文書案件，不服台灣高等法院中華民國九十六
年一月十一日第二審判決（九十五年度上訴字第四一八二號，起
訴案號：台灣宜蘭地方法院檢察署九十五年度偵字第四七七號）
，提起上訴，本院判決如下：
    主  文
上訴駁回。
    理  由
按刑事訴訟法第三百七十七條規定：上訴於第三審法院，非以判
決違背法令為理由不得為之；是提起第三審上訴，應以原判決違
背法令為理由，係屬法定要件；如果上訴理由書狀並未依據卷內
訴訟資料具體指摘原判決不適用何種法則或如何適用不當，或所
指摘原判決違法情事顯與法律規定得為第三審上訴理由之違法情
形不相適合時，均應認其上訴為違背法律上之程式，予以駁回。
本件原判決撤銷第一審之科刑判決，改判依行為時刑法第五十五
條牽連犯、想像競合犯之規定，從一重論處上訴人甲○○連續行
使偽造私文書罪刑（處有期徒刑十月），已詳敘其調查證據之結
果及證據取捨並認定事實之理由；所為論斷，均有卷存證據資料
可資覆按。從形式上觀察，原判決並無違背法令之情形。上訴人
之上訴意旨略稱：(一)上訴人於偵查時陳稱：「（問：張弘銘、黃
桂英、周愛華這三人是否到倒會前都還是活會？）我不記得他們
三人在何時得標，但他們確實都有委託我幫他們標下來，張弘銘
和黃桂英二會都是張弘銘在負責，是張弘銘用電話委託我標下的
，周愛華那會是周愛華親自委託我幫她標下」，於原審復供稱：
「（問：他們有同意妳以他們名義標？）他們有時沒空來，委託
我標，只是錢沒給他們…」各等語，足見上訴人從無自白冒標會
款。原判決認定上訴人對於犯罪事實坦承不諱，顯與所引用之證
據不符，有證據上理由矛盾之違法。(二)張弘銘、黃桂英、周愛華
於偵查時，對於是否有授權上訴人投標一事，從未說明。原判決
採用彼等之證詞，作為上訴人偽造文書之證據，有違證據法則等
語。
惟查：原判決依憑上訴人於偵查時及第一審之自白（原判決正本
第二頁第五行所書「本院」係「第一審法院」之誤），證人張弘
銘、黃桂英（以上二人係夫妻）、周愛華、朱彥秋、陳奠維、朱
鐘阿珠、潘秋絨、林佩枌、何志堅之證詞及卷附互助會單、本票
影本等各項證據資料，於理由欄詳敘認定上訴人有原判決事實欄
一所載冒用其任會首之民間互助會會員張弘銘、黃桂英及周愛華
之名義，在投標單上書寫彼等之姓名及新台幣五千元標息，持以
投標等犯行之理由。並就上訴人於原審否認犯罪所辯：其係受託
投標，僅於得標後未將會款交予各該會員云云，認與事實不符而
不足採等情，予以指駁（見原判決理由欄一）。經核原判決並無
判決理由不備、理由矛盾、違背證據法則、經驗法則、論理法則
或適用法則不當之違誤。且依卷內資料，上訴人於偵查時稱：「
〔問：他們（指張弘銘、黃桂英、周愛華，下同）何時知悉活會
被妳標下？〕他們三會我何時幫他們標下，我忘了。我沒有跟張
弘銘說他與黃桂英的二會被我標下…周愛華是在倒會前二個月…
我跟她說，我早已幫其標下了」等語（見偵查卷第一０五頁）；
至第一審準備程序時復稱：「（問：對於檢察官起訴之犯罪事實
有無意見？）我認罪，檢察官起訴事實實在」等語（見第一審卷
第一八至一九頁）。原判決憑以認定上訴人曾於偵查時及第一審
自白犯罪，並無證據上理由矛盾之違誤。上訴意旨(一)就原審採證
認事之適法職權行使，再事爭執，難認係適法之第三審上訴理由
。又偵查時，張弘銘、黃桂英已證稱：至上訴人倒會時止，彼二
人均是活會等情，張弘銘更證稱：「（問：民國九十四年六、七
月間，甲○○有無告知你，將你與黃桂英之活會標下？）一直到
倒會為止都沒有」等語（見偵查卷第六一、一０五頁）；周愛華
亦證稱：「（問：妳是否有委託甲○○幫妳把會標下來？）沒有
…我並無委託她幫我標下來」等情（見偵查卷第五五頁），已就
未委託上訴人標會之事分別證述在卷。上訴意旨(二)及其他上訴意
旨顯均非依據卷內訴訟資料具體指摘原判決關於行使偽造文書部
分有何違背法令之情形，徒憑己見，任意指摘原判決違背法令，
核與法律規定得為第三審上訴理由之違法情形不相適合。應認上
訴人對於行使偽造私文書部分之上訴為違背法律上之程式，予以
駁回。另本件得上訴之行使偽造私文書部分，上訴人之上訴為不
合法，本院從程序上予以駁回，對於牽連所犯之刑法第三百三十
九條第一項詐欺取財部分，係屬刑事訴訟法第三百七十六條第四
款之案件，此部分既經第二審判決，依法不得上訴於第三審法院
，自無從適用審判不可分原則，併為實體上審判；上訴人對於此
部分之上訴亦不合法，併予駁回。
據上論結，應依刑事訴訟法第三百九十五條前段，判決如主文。
中    華    民    國  九十八  年    十    月  二十二  日
                      最高法院刑事第七庭
                          審判長法官  林  永  茂
                                法官  蘇  振  堂
                                法官  蕭  仰  歸
                                法官  林  立  華
                                法官  蔡  彩  貞
      本件正本證明與原本無異
                                      書  記  官
中    華    民    國  九十八  年    十    月  二十六  日
                                                      v


司法院資訊處製作；財團法人民間司法改革基金會備份。
